臺灣宜蘭地方法院刑事判決
111年度交易字第132號
公  訴  人  臺灣宜蘭地方檢察署檢察官
被      告  張元韋


上列被告因過失重傷害案件，經檢察官提起公訴（111年度偵字
第1054號），被告於準備程序中就被訴事實為有罪之陳述，經本
院裁定依簡式審判程序審理，並判決如下：
    主  文
張元韋犯過失傷害致人重傷罪，處有期徒刑肆月，如易科罰金，
以新臺幣壹仟元折算壹日。
    犯罪事實
一、張元韋於民國110年8月18日上午7時49分許，駕駛車牌號碼0
    000-00號自用小客車，沿宜蘭縣羅東鎮倉前路由西往東方向
    行駛，行經宜蘭縣○○鎮○○路○○○路00號旁巷道之交岔路口時
    ，本應注意行經無號誌之交岔路口，應減速慢行，作隨時停
    車之準備，而依當時天候晴、日間自然光線，路面乾燥、無
    缺陷，亦無障礙物，視距良好等客觀情狀觀之，並無不能注
    意之情事，竟疏未注意及此，未減速慢行，未作隨時停車之
    準備，適有李梅雪騎乘車牌號碼000-000號普通重型機車，
    沿宜蘭縣羅東鎮倉前路由東往西方向之車道路邊起駛，並由
    車陣後方穿越車道，行經上開路口時，亦疏未注意行經無號
    誌交岔路口，應注意看清右方直行來車而未注意，即貿然前
    行，2車因而發生碰撞，致李梅雪受有頭部外傷併雙側肢體
    無力、脊髓損傷併四肢肢體無力、心臟衰竭併肺水腫、雙側
    恥骨骨折、頭部外傷併顱內出血、頸脊髓損傷、左側恥骨骨
    折、左足大拇指骨折、右足血腫併皮膚壞死、顏面挫傷併裂
    傷3公分、四肢多處擦傷及挫傷、創傷性腦損傷併雙側偏癱
    、骨盆腔骨折、第四節至第六節頸椎椎間盤突出症、頸脊髓
    部份損傷，達嚴重減損一肢以上機能之重傷害。張元韋於肇
    事後，在未被有偵查犯罪職權之公務員或機關發覺上情前，
    於宜蘭縣政府警察局羅東分局警員前往現場處理時，在場並
    當場承認為肇事人，自首而願受裁判。
二、案經李梅雪、李梅雪之配偶王勝弘訴由宜蘭縣政府警察局羅
    東分局報告臺灣宜蘭地方檢察署檢察官偵查起訴。
    理  由
一、按簡式審判程序之證據調查，不受第159條第1項之限制，刑
    事訴訟法第273條之2定有明文。是依上開規定，於行簡式審
    判程序之案件，被告以外之人於審判外之陳述，除有其他不
    得作為證據之法定事由外，應認具有證據能力。查本件如下
    引用被告以外之人於審判外之陳述，因本案採行簡式審判程
    序，復無其他不得做為證據之法定事由，揆諸前揭說明，應
    認均具有證據能力，合先敘明。
二、前揭犯罪事實，業據被告張元韋於警詢、偵查、本院準備及
    審理程序中坦承不諱（見偵卷第6頁至第10頁、第52頁；本
    院卷第37頁、第44頁），核與證人即告訴人李梅雪於警詢、
    告訴代理人王勝弘於警詢及本院審理程序時所證述之情節相
    符（見偵卷第12頁至第15頁；本院卷第45頁），復有羅東博
    愛醫院病危及潛在危險通知單1份、診斷證明書5份、111年5
    月27日羅博醫字第1110500169號函暨醫師說明表1份、羅東
    聖母醫院診斷證明書、道路交通事故現場圖、道路交通事故
    調查報告表（一）、（二）、道路交通事故肇事人自首情形
    紀錄表（張元韋）各1份（見偵卷第16頁至第25頁、第29頁
    、第54頁、第69頁至第70頁）、行車紀錄器擷取畫面4張、
    現場及車損照片共31張在卷足憑（見偵卷第30頁至第38頁）
    。復按行車前應注意之事項，依下列規定：七、起駛前應顯
    示方向燈，注意前後左右有無障礙或車輛行人，並應讓行進
    中之車輛行人優先通行；行車速度，依速限標誌或標線之規
    定，無速限標誌或標線者，應依下列規定：二、行經設有彎
    道、坡路、狹路、狹橋、隧道、學校、醫院標誌之路段、道
    路施工路段、泥濘或積水道路、無號誌之交岔路口及其他人
    車擁擠處所，或因雨霧致視線不清或道路發生臨時障礙，均
    應減速慢行，作隨時停車之準備，道路交通安全規則第89條
    第1項第7款、第93條第1項第2款分別定有明文，查被告駕駛
    上開車輛行經前揭地點時，本應注意行經無號誌之交岔路口
    ，應減速慢行，作隨時停車之準備，而依當時天候晴、日間
    自然光線，路面乾燥、無缺陷，亦無障礙物，視距良好等客
    觀情狀觀之，並無不能注意之情事，竟疏未注意及此，未減
    速慢行，未作隨時停車之準備，致與亦疏未注意行經無號誌
    交岔路口，應注意看清右方直行來車而未注意即貿然前行之
    告訴人李梅雪所騎乘之車輛發生碰撞，造成告訴人受有上開
    傷勢，被告就本件車禍事故之發生顯有違反前開交通安全規
    則所定注意義務之過失；且本件經送交通部公路總局臺北區
    監理所基宜區車輛行車事故鑑定會鑑定亦同此意見，認：「
    一、李梅雪駕駛普通重機車，行經無號誌岔路口，於路邊起
    駛，由車陣後方穿越車道，疏未注意看清右方直行來車，為
    肇事主因。二、張元韋駕駛自小客車，行經無號誌岔路口，
    疏未減速慢行，作隨時停車之準備，為肇事次因。」等語，
    此有交通部公路總局臺北區監理所基宜區車輛行車事故鑑定
    會鑑定意見書1份在卷可參（見偵卷第65頁至第67頁），足
    徵被告之過失行為與告訴人之重傷害結果間，具有相當因果
    關係。綜上，足認被告前揭自白與事實相符，堪予採信。又
    告訴人雖就本件車禍之發生同有過失，亦為肇事原因，惟被
    告仍難辭過失之責。本案事證明確，被告犯行洵堪認定，應
    予依法論科。
三、論罪科刑：
（一）按稱重傷者，謂下列傷害：一、毀敗或嚴重減損一目或二
      目之視能；二、毀敗或嚴重減損一耳或二耳之聽能；三、
      毀敗或嚴重減損語能、味能或嗅能；四、毀敗或嚴重減損
      一肢以上之機能；五、毀敗或嚴重減損生殖之機能；六、
      其他於身體或健康，有重大不治或難治之傷害，刑法第10
      條第4項定有明文，所謂嚴重減損，係指所受之傷害，經
      過相當之診治，雖未完全喪失機能，但不能回復原狀而嚴
      重減損效能者而言。經查，告訴人因本件事故受有頸椎脊
      髓損傷致四肢無力、左上肢肌力3級、右上肢肌力4級、雙
      下肢肌力4級（正常為5級），已達經相當治療仍難以回復
      （手術及長期復健）且嚴重減損其機能之程度等情，有羅
      東博愛醫院111年5月27日羅博醫字第1110500169號函暨醫
      師說明表1份存卷可考（見偵卷第69頁至第70頁），堪認
      告訴人經治療後，四肢無力，左上肢、右上肢、雙下肢雖
      未完全喪失機能，但不能回復原狀而嚴重減損效能，是告
      訴人因本案事故所受之傷勢，已達刑法第10條第4項第4款
      之嚴重減損一肢以上之機能之重傷害。是核被告所為，係
      犯刑法第284條後段之過失傷害致人重傷罪。又被告於肇
      事後，未被有偵查犯罪職權之公務員或機關發覺其為犯嫌
      前，於宜蘭縣政府警察局羅東分局警員前往現場處理時，
      在場並當場承認為肇事人等情，有宜蘭縣政府警察局羅東
      分局交通分隊道路交通事故肇事人自首情形紀錄表1紙在
      卷可稽（見偵卷第29頁），被告行為符合自首之要件，本
      院審酌情節，爰依刑法第62條前段之規定減輕其刑。
（二）爰審酌被告前無何因犯罪經執行有期徒刑之紀錄，有臺灣
      高等法院被告前案紀錄表1紙在卷可憑（見本院卷第9頁）
      ，素行尚可，其駕駛動力交通工具行駛於道路，本應小心
      謹慎以維自身及他人之安全，竟疏未注意遵守上開道路交
      通安全規則之規定，貿然前行，以致肇事使告訴人受有上
      開傷勢，過失情節及犯罪所生危害均非輕，其犯後雖表示
      有意與告訴人和解，然因雙方金額差距過大，迄未能與告
      訴人達成和解、賠償告訴人之損害，犯罪所生危害未經彌
      補，應予非難，兼衡其於本院審理程序中自陳家庭經濟狀
      況小康、高職畢業之智識程度及犯後坦承犯行之態度等一
      切情狀，爰量處如主文所示之刑，並諭知易科罰金之折算
      標準。
據上論斷，應依刑事訴訟法第273條之1第1項、第299條第1項前
段，刑法第284條後段、第62條前段、第41條第1項前段，刑法施
行法第1條之1第1項，判決如主文。
本案經檢察官董良造提起公訴，檢察官林小刊到庭執行職務。
中　　華　　民　　國　　111 　年　　8 　　月　　16　　日
                     刑事第二庭  法  官  陳盈孜
以上正本證明與原本無異。
如不服本判決應於收受送達後二十日內向本院提出上訴書狀，並
應敘述具體理由；其未敘述上訴理由者，應於上訴期間屆滿後二
十日內向本院補提理由書(均須按他造當事人之人數附繕本)「切
勿逕送上級法院」。
                                 書記官　林芯卉
中　　華　　民　　國　　111 　年　　8 　　月　　16　　日
附錄本案論罪科刑法條：
中華民國刑法第284條
因過失傷害人者，處1年以下有期徒刑、拘役或10萬元以下罰金
；致重傷者，處3年以下有期徒刑、拘役或30萬元以下罰金。